臺灣雲林地方法院民事判決
110年度簡上字第2號
上  訴  人  林倩如  
訴訟代理人  李佳玟律師
被  上訴人  王靖晟  
上列當事人間返還借款事件，上訴人對於中華民國109年12月4日
本院虎尾簡易庭第一審判決（109年度虎簡字第170號）提起上訴
，本院於民國110年4月12日言詞辯論終結，判決如下：
    主  文
上訴駁回。
第二審訴訟費用由上訴人負擔。
    事實及理由
一、被上訴人即原審原告起訴主張：
　㈠訴外人胡其正於民國106年2月13日邀上訴人擔任連帶保證人
    ，向被上訴人借款新臺幣（下同）20萬元（下稱系爭借款）
    ，被上訴人已交付借款20萬元予胡其正。詎被上訴人嗣後向
    胡其正及上訴人催討借款，其等均置之不理。而被上訴人曾
    以存證信函催告上訴人返還借款，上開存證信函於109年5月
    28日送達上訴人，惟上訴人仍未清償，則上訴人應自109年6
    月28日起負遲延責任，爰依消費借貸及連帶保證之法律關係
    提起本件訴訟等語。
  ㈡被上訴人於本院除引用原審之陳述及舉證外，並補稱：
　⒈伊與胡其正曾於臺灣新竹地方法院108年度竹簡字第200號及1
    08年度竹簡調字第258號達成和解及調解，上開和解及調解
    係針對41萬元及363,000元之債務部分，分別以25萬元及10
    萬元和解及調解成立，上開和解、調解與系爭借款無關。
　⒉系爭借款有取得支付命令，也有向法院聲請強制執行，但執
    行無效果等語。
二、上訴人即原審被告則以：
  ㈠系爭借款已由胡其正清償完畢，且被上訴人於另案審理時，
    曾主張上訴人於108年8月2日向被上訴人給付20萬元清償胡
    其正保證債務，被上訴人不應再向上訴人請求返還借款等語
    。
  ㈡上訴人於本院除引用原審之陳述及舉證外，並補稱：
　⒈被上訴人所提出胡其正於106年2月13日向被上訴人借款20萬
    元之借據（下稱系爭借據）為被上訴人所偽造、變造，且系
    爭借據上之債權並不存在。被上訴人主張系爭借款債權存在
    ，應就此有利於己之事實，負舉證責任。
　⒉被上訴人多次以系爭借據興訟，足見系爭借據所載之債權並
    不存在。系爭借款業經胡其正清償完畢，已經胡其正於原審
    審理時到庭證述明確，且被上訴人亦不爭執上訴人有多次匯
    款予被上訴人代胡其正清償債務之事實，益徵系爭借款確已
    清償完畢。
　⒊被上訴人與胡其正間之債權總額為93萬元，然被上訴人多次
    聲請支付命令，亦多次與胡其正就債務達成和解，顯係多次
　　利用訴訟程序獲得不當利益。
　⒋被上訴人持臺灣新竹地方法院108年度司促字第2014號支付命
    令為執行名義，對主債務人胡其正之財產為強制執行，而胡
    其正確有財產可供執行，且被上訴人於臺灣新竹地方法院10
    8年度司執字第4954號執行事件之執行程序中，已向臺灣新
    竹地方法院民事執行處聲明承受上開執行事件所拍賣甲標之
    不動產，是被上訴人執行胡其正之財產有效果，依民法第73
    9條、745條規定，上訴人得拒絕清償。
　⒌被上訴人以臺灣新竹地方法院108年度司促字第2014號支付命
    令，聲請執行胡其正之財產有效果，且被上訴人以其與胡其
    正和解為由，具狀撤回臺灣新竹地方法院108年度司執字第4
    954號執行事件之執行，足見系爭借款所載債權不存在等語
    。
三、原審為被上訴人全部勝訴之判決，即判命上訴人應給付被上
    訴人20萬元，及自109年6月28日起至清償日止，按年息分之
    六計算之利息；並依職權為假執行之宣告。上訴人全部不服
    ，提起上訴，上訴聲明：㈠原判決廢棄；㈡上開廢棄部分，被
    上訴人在第一審之訴駁回；㈢第一、二審訴訟費用由被上訴
    人負擔。被上訴人則答辯聲明：㈠上訴駁回；㈡第一、二審訴
    訟費用均由上訴人負擔。
四、兩造不爭執之事實：
  ㈠上訴人擔任胡其正之連帶保證人，於106年2月13日向被上訴
   人借款20萬元，有借據1紙在卷可稽。
　㈡被上訴人以系爭借款未清償為由，聲請本院對上訴人發支付
    命令，經本院核發本院109年度司促字第4895號支付命令。
　㈢被上訴人以胡其正未清償系爭借款，聲請對胡其正發支付命
    令，經臺灣新竹地方法院核發108年度司促字第2014號支付
    命令，嗣被上訴人以上開支付命令為執行名義，聲請對胡其
    正之財產為強制執行，經臺灣新竹地方法院以108年度司執
    字第4954號執行事件執行後，被上訴人撤回執行。　
五、本件兩造所爭執之處，應在於：系爭借款是否已經胡其正清
    償完畢，因而債務消滅？被上訴人請求上訴人返還借款，有
    無理由？茲論述如下：
  ㈠按判決書內應記載之事實，得引用第一審判決。又判決書內
    應記載之理由，如第二審關於攻擊或防禦方法之意見及法律
    上之意見與第一審判決相同者，得引用之，民事訴訟法第45
    4條第1項前段、第2項前段分別定有明文。此一規定，依同
    法第436條之1第3項，於簡易程序之第二審亦有準用。本院
    對兩造所提出攻擊、防禦方法之意見及法律上意見，與第一
    審判決相同，爰引用第一審判決關於理由之記載。以下僅就
    兩造在第二審提出之攻擊防禦方法加以判斷。
  ㈡上訴人雖主張：系爭借據為被上訴人所偽造、變造，且系爭
    借據所載債權並不存在等語，惟為被上訴人所否認，經查，
    系爭借據之主債務人為胡其正，上訴人為連帶保證人，而胡
    其正於原審審理時曾到庭證述：其有向被上訴人借此筆20萬
    元之借款，以上訴人為連帶保證人等語（見原審卷第48頁）
    ，此外，並有借據1紙在卷可稽，則要難認系爭借據係被上
    訴人所偽造或變造。上訴人就系爭借據為偽造或變造乙節，
    並未能舉證以實其說，其主張自難遽予採信。
　㈢上訴人另主張：被上訴人多次以系爭借據興訟，且被上訴人
    與胡其正多次和解及調解，系爭借款應在和解範圍內等語，
    惟為被上訴人所否認，經查，系爭借據前經被上訴人向本院
    聲請對上訴人核發支付命令，經本院核發109年度司促字第4
    895支付命令後，上訴人聲明異議，經本院虎尾簡易庭以109
    年度虎簡字第170號受理後為判決，嗣上訴人對判決聲明不
    服提起上訴，由本院以110年度簡上字第2號受理在案，而上
    開事件均為同一事件，尚難認有何多次興訟之情事。至被上
    訴人與訴外人升谷鋼構有限公司固曾於臺灣新竹地方法院10
    8年度竹簡字第200號給付票款事件中就票面金額分別為25萬
    元及16萬元之票款債務以25萬元和解成立；另被上訴人與訴
    外人劉淑芳即胡其正配偶於臺灣新竹地方法院108年度竹簡
    調字第258號返還借款事件中就363,000元之借款以10萬元調
    解成立，有和解筆錄、調解筆錄在卷可佐，然上開和解、調
    解之當事人與系爭借款之當事人並不相同，亦非針對系爭借
    款所為和解、調解，則系爭借款自不在上開和解、調解之範
    圍內，上訴人上開主張，尚不足採。
　㈣至上訴人主張：系爭借款之主債務人胡其正有財產可供執行
    ，而被上訴人執行胡其正之財產有效果，依民法第739條、7
    45條規定，上訴人得拒絕清償等語，經查，按保證人於債權
    人未就主債務人之財產強制執行而無效果前，對於債權人得
    拒絕清償，民法第745條固定有明文。惟保證債務所謂連帶
    ，係指保證人與主債務人負同一債務，對於債權人各負全部
    給付之責任者而言，此就民法第272條第1項規定連帶債務之
    文義參照觀之甚明。故連帶保證與普通保證不同，縱使無民
    法第746條所揭之情形，亦不得主張同法第745條關於檢索抗
    辯之權利（最高法院45年度臺上字第1426號判決意旨參照）
    。本件上訴人對被上訴人負有連帶保證債務，則被上訴人向
    上訴人請求給付，自不以先對主債務人胡其正強制執行無效
    果為必要。上訴人援引民法第745條規定主張被上訴人須先
    就主債務人胡其正之財產執行，洵無足取。
　㈤又上訴人主張：被上訴人以臺灣新竹地方法院108年度司促字
    第2014號支付命令，聲請執行主債務人胡其正之財產後，具
    狀撤回臺灣新竹地方法院108年度司執字第4954號執行事件
    之執行，足見系爭借款所載債權不存在等語，為被上訴人所
    否認，經查，系爭借款是否確實存在，與被上訴人是否撤回
    就主債務人財產之執行無涉，上訴人上開主張，顯不足採。
　㈥綜上所述，原審為上訴人敗訴之判決，並無不合。上訴意旨
    指摘原判決不當，求予廢棄改判，為無理由，應予駁回。
六、本件事證已臻明確，兩造其餘之攻擊或防禦方法及所舉之證
    據，經本院斟酌後，認均不足以影響本判決之結果，自無一
    一論駁之必要。
七、據上論結，本件上訴為無理由，依民事訴訟法第454條第2項
    前段、第436條之1第3項、第449條第1項、第78條，判決如
    主文。
中　　華　　民　　國　　110 　年　　4 　　月　　26　　日
                  民事第二庭  審判長法  官  陳秋如
                                    法  官  蔡碧蓉
                                    法  官  冷明珍  
以上正本係照原本作成。
本判決不得上訴。           
中　　華　　民　　國　　110 　年　　4 　　月　　26　　日
                                    書記官  陳姵君